【裁判字號】    98,台上,250
【裁判日期】    980115
【裁判案由】    殺人
【裁判全文】
最高法院刑事判決              九十八年度台上字第二五０號
上  訴  人  甲○○
上列上訴人因殺人案件，不服台灣高等法院中華民國九十七年十
一月四日第二審判決（九十七年度上訴字第三八五三號，起訴案
號：台灣台北地方法院檢察署九十七年度偵字第三八四七號），
提起上訴，本院判決如下：
    主  文
上訴駁回。
    理  由
按刑事訴訟法第三百七十七條規定：上訴於第三審法院，非以判
決違背法令為理由不得為之；是提起第三審上訴，應以原判決違
背法令為理由，係屬法定要件；如果上訴理由書狀並未依據卷內
訴訟資料具體指摘原判決不適用何種法則或如何適用不當，或所
指摘原判決違法情事顯與法律規定得為第三審上訴理由之違法情
形不相適合時，均應認其上訴為違背法律上之程式，予以駁回。
本件原判決撤銷第一審關於上訴人甲○○殺人部分之科刑判決，
改判仍論處上訴人殺人罪刑（累犯，處有期徒刑十四年；上訴人
另犯寄藏可發射子彈具有殺傷力之槍枝罪部分，業經第一審判處
罪刑，並經上訴人撤回其第二審之上訴而確定），已詳敘其調查
證據之結果及證據取捨並認定事實之理由；所為論斷，均有卷存
證據資料可資覆按。從形式上觀察，原判決並無違背法令之情形
。上訴人之上訴意旨略稱：(一)案發地點為被害人林光福任職之坪
林香餐廳之廚房，案發時僅上訴人、被害人與謝政達在場，餐廳
老闆娘李秋菊並不在現場。由於李秋菊未為被害人辦理勞工保險
，恐遭被害人家屬追究，故為偏頗不實之證詞，虛指彼曾勸阻上
訴人而上訴人不聽，猶再射擊被害人一槍云云。然謝政達已證稱
：上訴人當時只看被害人，沒有轉頭看其他人等情；且被害人所
受槍傷均在同一處，應係瞬間同時射擊，未經第二次瞄準所致。
原判決依憑李秋菊不實之陳述認定上訴人不聽李秋菊勸阻，仍持
續持槍朝被害人同一部位再射擊一槍，致被害人頸部受有霰彈槍
傷，不治死亡，而加重上訴人之刑度，不僅違背經驗法則，亦有
證據上理由矛盾之違法。(二)被害人勾引良家婦女通姦，客觀上足
以引起公憤，上訴人之犯罪情節顯可憫恕；又遍查全卷並無上訴
人目睹被害人跪地求情仍予殺害之證據，原判決未斟酌上訴人自
首後態度良好等情予以減輕其刑，有判決不適用自首法則及適用
法則不當之違法等語。
惟查：原判決依憑上訴人之供述，證人謝政達、李秋菊之證詞，
卷附之台灣台北地方法院檢察署檢驗報告書、內政部警政署刑事
警察局槍彈鑑定書及扣案之土造槍枝一支、土造霰彈十顆（經試
射三顆，而剩七顆）等各項證據資料，於理由欄詳敘認定上訴人
有本件殺人犯行所憑之證據及得心證之理由；經核俱與卷內資料
相符，並無判決理由不備、理由矛盾或適用法則不當之違誤。且
證人謝政達、李秋菊於第一審審理時均證稱：上訴人一槍擊中被
害人之後，李秋菊聞聲前來跪求上訴人，然上訴人仍再射擊一槍
等情（見第一審卷第九八頁正面至背面、第九九頁背面）；原判
決認定上訴人在李秋菊勸阻之後，猶再射擊被害人一槍，並無證
據上理由矛盾之違誤。再依一般社會大眾認知之經驗法則，若非
蓄意瞄準，則擊中身體同一部位之機率應較小；本件被害人所受
槍傷部位均在彼之右頸部〔約有三十至三十五處之小彈孔痕（霰
彈槍）〕，有台灣台北地方法院檢察署檢驗報告書可憑（見相驗
卷第四六頁），原判決以上訴人係持槍朝被害人頸部射中一槍後
，不顧李秋菊之勸阻，接續朝同一部位再射擊一槍，所為認定亦
無違背經驗法則可言。上訴意旨(一)就原審採證認事之適法職權行
使，徒憑己見，任意指摘，並非合法之第三審上訴理由。又刑法
第六十二條前段規定：「對於未發覺之罪自首而受裁判者，得減
輕其刑」，是自首犯罪者得否獲減輕其刑之寬典，端由裁判者視
具體情形決定之。原判決已敘明上訴人雖自首本件殺人犯行，然
衡情不宜減輕其刑之理由（見原判決理由欄二），此屬法院得依
職權自由裁量之事項，原判決未依刑法第六十二條前段規定減輕
上訴人之刑，並無違背法令可言。再原判決並未認定上訴人目睹
被害人跪地求情仍予殺害，上訴意旨(二)及其他上訴意旨，顯均非
依據卷內訴訟資料具體指摘原判決有何違背法令之情形，核與法
律規定得為第三審上訴理由之違法情形不相適合。應認上訴人之
上訴為違背法律上之程式，予以駁回。另本件為程序判決，上訴
意旨請求從輕量刑，無從審酌，併予敘明。
據上論結，應依刑事訴訟法第三百九十五條前段，判決如主文。
中    華    民    國  九十八  年    一    月   十五   日
                      最高法院刑事第八庭
                          審判長法官  林  永  茂
                                法官  吳  昆  仁
                                法官  蘇  振  堂
                                法官  蕭  仰  歸
                                法官  林  立  華
      本件正本證明與原本無異
                                      書  記  官
中    華    民    國  九十八  年    一    月   十七   日
                                                      K


司法院資訊處製作；財團法人民間司法改革基金會備份。
